【裁判字號】    99,交聲,236
【裁判日期】    990119
【裁判案由】    聲明異議
【裁判全文】
臺灣臺中地方法院交通事件裁定         99年度交聲字第236號
原處分機關  交通部公路總局台中區監理所
異  議  人
即受處分人  甲○○ 原名：傅.
上列異議人即受處分人因違反道路交通管理處罰條例案件，對於
交通部公路總局台中區監理所民國98年12月7日所為之裁決（中
監違字第裁60-ZCQ023344號違反道路交通管理事件裁決書），聲
明異議，本院裁定如下：
    主    文
異議駁回。
    理    由
一、原處分機關略以：異議人即受處分人甲○○（下稱受處分人
    ）駕駛車牌號碼5T-8928號自用小客貨車，於民國98年8月21
    日1時8分許，在國道高速公路后里收費站南下（第13車道）
    處，因「行駛高速公路，於駛進收費站繳費時，未依標誌指
    示過站繳費（未申裝戶行駛電子收費大車道）」之違規，為
    國道公路警察局第三警察隊依違反道路交通管理處罰條例第
    33條第3項規定協助舉發。本站於98年12月7日以中監違字第
    裁60-ZCQ023344號裁決書，裁處罰鍰新台幣六百元整，受處
    分人不服聲明異議，未逾法定期限。本案經交通部台灣區○
    道○○○路后里收費站函覆內容略以「ETC車道為『白底黑
    字』並加裝投射燈與人工收費站車道作區○○○道票證指示
    牌雖未加裝照明燈光但其原設計以為反光材質，且站區有路
    燈照明，足以辨識收費車道方式；按高速公路及快速公路交
    通管制規則第23條規定：汽車行駛高速公路，於駛進收費站
    前，應依標誌指示預為減速慢行，並依規定標誌、標線、號
    誌指示或交通勤務警察指揮順序行駛過站繳費」，本所依法
    裁處應無不合等語。
二、受處分人則以：警方所附之照片根本無從判斷該車道為什麼
    車道，僅僅只有拍到車頭，周圍一片黑暗，要如何佐證。又
    依據受處分人當日開車過站之印象，僅記得減速進入收費站
    之人工收費前，車道夜間指示不清楚燈光昏暗。事後電話向
    后里收費站反應陳情查明燈光昏暗情形，后里收費站羅副站
    長檢視後以高后稽字第0980001805號函含附件值勤記錄簿內
    載明確認人工車道上方燈光昏暗... 納入參考... 等等。收
    費站有責任給予駕駛人良好之用路環境與清楚明亮之夜間指
    示照明，使駕駛人能於進站前能儘早做好辨識，今收費站之
    夜間照明指示不夠明亮，縱使駕駛人有誤入車道情況也應歸
    責於收費站未善盡管理人之責維護好照明所致等語，聲明異
    議。
三、按汽車行駛高速公路，於駛進收費站前，應依標誌指示預為
    減速慢行，並依規定標誌、標線、號誌指示或交通勤務警察
    指揮順序行駛過站繳費；違反前開管制規定者，處駕駛人新
    台幣六百元以上一千二百元以下罰鍰，高速公路及快速公路
    交通管制規則第23條、道路交通管理處罰條例第33條第3項
    分別定有明文。而汽車未申裝ETC設備而行駛高速公路電子
    收費車道，即屬違反前開管制規定。
四、查受處分人駕駛車牌號碼5T-8928號自用小客貨車，於98年8
    月21日1時8分許，在國道高速公路后里收費站南下（第13車
    道）處，因「行駛高速公路，於駛進收費站繳費時，未依標
    誌指示過站繳費（未申裝戶行駛電子收費大車道）」之違規
    ，為國道公路警察局第三警察隊依違反道路交通管理處罰條
    例第33條第3項規定舉發等情，有內政部警政署國道公路警
    察局98年10月26日公警局交字第ZCQ023344號舉發道路交通
    管理事件通知單及採證照片影本附卷可稽。該採證照片已載
    明係於后里收費站南下第13車道所拍攝，照片上亦顯示違規
    車輛之車牌號碼為5T-8928號，受處分人辯稱採證照片無從
    判斷何種車道云云，顯非可採。又后里收費站第9、1 0車道
    人工收費小型車「持回數票」專用車道，票證指示牌為藍底
    白字；第11、12車道人工收費小型車「現金／回數票」找零
    車道（其中第12車道01：00起關閉），票證指示牌為黃底藍
    字，車型指示牌均為藍底白字；受處分人所違規行駛之第13
    車道為電子收費車道，票亭上方橫向之票證指示牌為「白底
    黑字」，並加裝投射燈與人工收費車道作區別，車型指示牌
    為黃底黑字；該收費站之各車道所使用之票證指示牌均為反
    光材質，站區○○路燈照明等情，有交通部台灣區○道○○
    ○路后里收費站98年10月30日高后稽字第0986000149號函在
    卷為憑。受處分人所駕駛之自用小客貨車並非申裝ETC設備
    之車輛，其違規駛入第13之電子收費車道，與其原應行駛第
    9至11之人工收費車道相隔一個車道（第12車道於受處分人
    違規時關閉），其車道之票證指示牌、車型指示牌顯然不同
    ，電子收費車道之票證指示牌甚至加裝投射燈與人工收費車
    道作為區別，縱認受處分人向后里收費站所陳情之人工收費
    車道燈光稍昏暗一節屬實，倘其於駛進收費站前，依高速公
    路及快速路交通管制規則第23條規定預為減速慢行，實不可
    能發生無從判斷電子收費車道與人工收費車道之情形，受處
    分人主張駕駛人誤入車道應歸責於收費站未善盡管理維護照
    明所致云云，亦屬無稽。從而原處分機關根據原舉發機關舉
    發之違規事實，依道路交通管理處罰條例第33條第3項規定
    ，裁處受處分人罰鍰新台幣六百元，並無不合。本件受處分
    人聲明異議為無理由，應予駁回。
五、據上論斷，應依道路交通管理處罰條例第87條、道路交通案
    件處理辦法第19條，裁定如主文。
中    華    民    國    99    年    1     月    19    日
                    交通法庭    法  官  鍾堯航
上正本證明與原本無異。
如不服本裁定應於送達後五日內向本院提出抗告狀。
                                書記官  吳淑願
中    華    民    國    99    年    1     月    19    日

司法院資訊處製作；財團法人民間司法改革基金會備份。
